臺灣板橋地方法院刑事判決　　　　　　　　　　　　　九十一年度易字第五一四號
　　公　訴　人　臺灣板橋地方法院檢察署檢察官
　　被　　　告　乙○○
　　選任辯護人　郭登富律師
　　　　　　　　張秀瑜律師
右列被告因詐欺案件，經檢察官提起公訴（九十年度偵字第五０三四號），本院判決
如左：
    主  文
乙○○無罪。
    理  由
一、公訴意旨略以：被告乙○○意圖為自己不法之所有，於民國（下同）八十八年二
    月間，在位於臺北市○○路之漁產公司處，向告訴人甲○○詐稱先借用支票屆期
    再自行存入票款等語，致告訴人陷於錯誤，而簽發支票二紙（面額：新臺幣二十
    萬元及三十萬元、支票號碼：QC0000000號及QC0000000號、發票人：甲○○、付
    款地：台北國際商業銀行華江分行、帳號：０二六六六─二─００號，票載發票
    日均空白而授權被告自行填載）交予被告，詎被告取得該等支票並轉出予他人後
    ，屆期竟未依約將票款存入該支票存款帳戶內，經持票人提示遭退票與告訴人理
    論，告訴人另行簽發支票清償該等票款後，始知受騙，因認被告涉有刑法第三百
    三十九條第一項之詐欺取財罪嫌云云。
二、按犯罪事實應依證據認定之，無證據不得推定其犯罪事實；又不能證明被告犯罪
    者，應諭知無罪之判決；刑事訴訟法第一百五十四條及第三百零一條第一項分別
    定有明文。
三、本件公訴人認被告涉有詐欺取財罪嫌，無非以告訴人指訴、卷附上開支票影本、
    被告於偵訊時前後供述不一等為據，惟訊據被告堅決否認有詐欺取財犯行，辯稱
    ：伊向告訴人借用上開支票之際，原約定票期屆至時自行將票款存入該支票帳戶
    內，惟嗣因周轉不靈，乃無力存入該等票款，迨該等支票退票後，亦有儘力與告
    訴人協商處理，並無詐欺情事等語。
四、經查：
  (1)本件告訴人固迭次指訴被告有向其借用支票而未依約存入票款之事實，然雙方金
    錢往來已有三、四年之久，被告先前向告訴人借票均有依約將票款存入支票存款
    帳戶內，迄借用本件二紙支票之際，始發生問題等情，業據告訴人於偵查中陳明
    在卷（參見偵查卷第二十頁），並有被告於本院調查中提出之支票往來明細資料
    表一份附卷可稽，被告先前既與告訴人有正常金錢及借用支票往來長達數年之久
    ，僅迄借用上開二紙支票之際，始發生無力存入票款之問題，則其向告訴人借用
    該等支票之初，在主觀上是否確有不法所有之詐欺意圖，實非無疑；又告訴人當
    時係因被告經營自助餐廳生意頗佳，雙方素有生意往來，且被告亦有參加其所籌
    組之互助會，乃於向被告購買花枝漁貨之際，應允被告要求而簽發出借上開支票
    等情，業據告訴人於偵查中陳明在卷（參見偵查卷第十三頁），被告當時既係依
    雙方正常金錢往來常規向告訴人借用該等支票，告訴人亦係基於被告經營餐廳生
    意狀況暨參加其互助會情形之考量，應允出借該等支票，則被告向告訴人借用上
    開支票之際，在客觀上是否確有施用詐術致告訴人陷於錯誤而交付財物之詐欺行
    為，亦非無疑；再參諸告訴人於本院提示上開由被告提供之支票往來明細資料表
    後，對於其先前是否曾出借款項或支票予被告一事，竟先後含糊指稱「‧‧‧（
    你在本案之前有無借錢或借票給被告？）都沒有，不過五萬六千元那張票是我向
    被告買花枝的貨款，其他螢光筆標明的部分是借票‧‧‧（是否如此？）五萬六
    千元及三十三萬元這二張票都是貨款，其他二十萬元及三十萬元的票都是借票‧
    ‧‧（為何上述附件一螢光筆標明的部分，二十萬元及三十萬元的票各有二張？
    ）是最後的二十萬元及三十萬元那二張票是借票，其他是貨款‧‧‧」云云，益
    徵告訴人提起本件告訴確有諸多誇大渲染之處，是本件告訴人指訴之內容是否確
    與事實相符，容有產生合理懷疑之餘地，自無從僅憑其單一指訴遽認被告成立詐
    欺取財罪責。
  (2)卷附上開支票影本二紙，固得證明被告有向告訴人借用支票而未依約存入票款之
    客觀事態，且質諸被告對此事實亦不否認，惟被告向告訴人借用支票而未依約存
    入票款之緣由可能有多端，非必即為遂行詐欺取財犯行所致，則本件仍須依被告
    當時在主觀上是否具有不法所有之詐欺意圖，以及在客觀上是否有施用詐術致告
    訴人陷於錯誤而交付財物之詐欺行為等要素，憑以認定其是否成立詐欺取財罪責
    ，尚無從僅憑「借用支票而未依約存入票款」之客觀事態驟然推論被告涉有何等
    詐欺罪嫌，從而，自難援引卷附上開支票影本為認定被告涉犯詐欺取財罪名之依
    據。
  (3)被告於本案偵查中固有前後供述不一之情形，然認定不利於被告之事實，須依積
    極證據，苟積極證據不足為不利於被告事實之認定時，即應為有利於被告之認定
    ，更不必有何有利之證據，又認定犯罪事實應依證據，為刑事訴訟法所明定，被
    告否認犯罪事實所持之辯解，縱屬不能成立，仍非有積極證據足以證明其犯罪行
    為，不能遽為有罪之認定，最高法院著有三十年上字第八一六號及同年上字第一
    八三一號判例可資參照，本件告訴人指訴及卷附上開支票影本既均無從憑以認定
    被告成立詐欺取財罪責，其積極證據乃不足為不利於被告事實之認定，縱令被告
    否認犯罪所持之辯解不能成立，仍非有積極證據足以證明其詐欺取財犯行，自無
    從憑以驟然推論其成立何等詐欺取財罪責，且被告向告訴人借用上開二紙支票後
    ，確有於八十八年三月二日提示面額合計達一百二十九萬七千元之支票四紙遭退
    票之情事，亦有該等支票正反面暨退票理由單影本四份在卷可查，此益徵被告辯
    辯嗣因周轉不靈乃無力存入該等票款等語，並非子虛，殊無從僅憑其於偵查中有
    前後供述不一之情形，即遽認其成立何等詐欺取財罪責。
  (4)綜上所述，本件自訴人所指各端既無一足資證明被告涉有詐欺取財罪嫌，復查又
    無其他積極、確切之證據足以證明被告確有公訴意旨所指之詐欺取財犯行，揆諸
    前揭說明，要屬不能證明其犯罪，爰為無罪之諭知。
據上論斷，應依刑事訴訟法第三百零一條第一項，判決如主文。
本案經檢察官馬中琍到庭執行職務
中      華      民      國      九十一      年     五     月    二十四  日
                                        臺灣板橋地方法院刑事第二庭
                                            法  官  王  屏  夏
右正本證明與原本無異。
如不服本判決，應於判決送達後十日內向本院提出上訴狀。
                                            書記官  楊  璧  華
中      華      民      國      九十一      年     五     月    二十四  日
